臺灣臺南地方法院刑事裁定
111年度聲字第558號
聲明異議人
即 受刑 人  蘇子彥



上列聲明異議人即受刑人對於臺灣臺南地方檢察署111 年度執字
第2073號執行案件聲明異議，本院裁定如下：
    主  文
聲明異議駁回。
    理  由
一、聲明異議意旨略以：聲明異議人即受刑人蘇子彥因患有憂鬱
    症，心情不好才會喝酒，並於酒後騎車外出而涉犯公共危險
    案件，今已有穩定工作，也不再飲酒外出，已知悔悟，請求
    審酌受刑人身體狀況及工作情形，准予易科罰金等語。
二、按受刑人或其法定代理人或配偶以檢察官執行之指揮為不當
    者，得向諭知該裁判之法院聲明異議，且聲明異議應以書狀
    為之；又法院應就異議之聲明裁定之，刑事訴訟法第484 條
    、第485 條之1 及第486 條分別定有明文。次按刑法第41條
    第1 項規定：「犯最重本刑為五年以下有期徒刑以下之刑之
    罪，而受六月以下有期徒刑或拘役之宣告者，得以新臺幣（
    下同）一千元、二千元或三千元折算一日，易科罰金。但易
    科罰金，難收矯正之效或難以維持法秩序者，不在此限。」
    依其立法理由說明，個別受刑人如有不宜易科罰金之情形，
    在刑事執行程序中，檢察官得依該項但書規定，審酌受刑人
    是否具有刑法第41條第1 項但書所定事由決定之，是以，檢
    察官對於得易科罰金案件之指揮執行，依具體個案，考量犯
    罪特性、情節及受刑人個人特殊事由等因素，如認受刑人確
    有因易科罰金，難收矯正之效，或難以維持法秩序者，自得
    不准予易科罰金，此乃檢察官指揮執行時得依職權裁量之事
    項，倘其未濫用權限，自不得任意指摘為違法，觀諸刑事訴
    訟法第457 條第1 項前段規定「執行裁判由為裁判法院之檢
    察官指揮之」自明。從而，有期徒刑或拘役得易科罰金之案
    件，法院所諭知者，僅易科罰金折算之標準，至於是否准予
    易科罰金，則賦予執行檢察官視個案具體情形裁量之權限；
    易言之，執行檢察官就受刑人是否確因易科罰金，有難收矯
    正之效，或難以維持法秩序之情事，有判斷之權限，法院僅
    得審查檢察官為刑法第41條第1 項之裁量時，其判斷之程序
    有無違背法令、事實認定有無錯誤、其審認之事實與刑法第
    41條第1 項之裁量要件有無合理關連、有無逾越或超過法律
    規定之範圍等問題，除有必要時法院於裁定內同時諭知准予
    易科罰金（參司法院釋字第245 號解釋）外，原則上不宜自
    行代替檢察官判斷受刑人是否有上開情事，即僅於檢察官上
    開裁量權之行使，有前述未依法定程序進行裁量，超越法律
    授權裁量範圍等情事，法院始有介入審查之必要（最高法院
    99年度台抗字第899 號裁定意旨參照）。
三、經查：
    ㈠受刑人蘇子彥於民國110年11 月27日酒後騎乘機車上路，
      經警攔查並測得其呼氣酒精濃度為每公升1.04毫克，犯刑
      法第185 條之3 第1 項第1 款服用酒類不能安全駕駛動力
      交通工具而駕駛罪，經本院於111 年1月14日以111年度交
      簡字第144號判決判有期徒刑5月，如易科罰金，以新臺幣
      （下同）1,000 元折算1 日，於111年3 月7日判決確定（
      下稱本案）。臺灣臺南地方檢察署檢察官據上開判決，通
      知受刑人於同年4 月7日到案，受刑人當庭請求准予易科
      罰金，然因受刑人前已多次犯酒後駕車之公共危險罪，且
      為累犯，又本案呼氣酒精濃度高達每公升1.04毫克，而當
      庭告知不准易科罰金等情，有前揭案件起訴書、刑事判決
      及臺灣高等法院被告前案紀錄表在卷可稽，復經本院依職
      權調閱前開檢察署111年度執字第2073號執行卷宗核閱屬
      實，應堪認定。
    ㈡受刑人所犯本案，固據法院諭知得易科罰金之刑度，並諭
      知易科罰金之折算標準，惟依前所述，法院所諭知者，僅
      為易科罰金之折算標準，至於是否准予易科罰金，係由執
      行檢察官依個案具體情形裁量認定之，非謂經法院諭知得
      易科罰金之刑度者，執行檢察官即必然准予易科罰金。查
      受刑人前因⒈犯不能安全駕駛致交通危險罪，經本院以108
      年度交簡字第1313號判決有期徒刑4月，如易科罰金，以1
      千元折算1日確定，又因⒉犯不能安全駕駛致交通危險罪，
      經本院以108年度交簡字第2188號判決有期徒刑2月，如易
      科罰金，以1千元折算1日確定，上開⒈、⒉案件嗣經本院以
      109年度聲字第156號裁定應執行有期徒刑5月，如易科罰
      金，以1千元折算1日確定，於109年4月10日易科罰金執行
      完畢等情，此有前開刑事簡易判決及臺灣高等法院被告前
      案紀錄表在卷可參，足見受刑人犯本案前，已多次因犯酒
      後駕車之公共危險罪經法院判刑，堪認其未因前案知所悔
      悟，仍一再為相同犯行，顯置己身及公眾交通安全於不顧
      。且查，受刑人犯⒈、⒉案後，均已繳納法院諭知之罰金，
      然仍未知警惕，再犯相同案件，堪認財產刑之處遇手段已
      無從預防受刑人再犯。是檢察官依受刑人之前案紀錄等因
      素，審酌個案情形，認易科罰金難收矯正之效，有刑法第
      41條第1 項但書所定之事由，不准受刑人就前開111 年度
      交簡字第114號判決所定之執行刑易科罰金，應屬行使法
      律賦予指揮刑事案件執行之裁量權，並無逾越法律授權或
      審認與刑法第41條第1 項之裁量要件無合理關連之事實等
      情事，難謂檢察官執行之指揮有何不當之處。ꆼ至於受刑
      人前揭所辯，均屬個人事由，與執行檢察官審酌受刑人有
      無刑法第41條第1 項但書所定「易科罰金，難收矯正之效
      或難以維持法秩序」之事由，據以准否易科罰金之認定無
      涉，尚難據此逕謂檢察官指揮執行有何不當。是本件聲明
      異議為無理由，應予駁回。
四、依刑事訴訟法第486 條，裁定如主文。
中　　華　　民　　國　　111 　年　　4 　　月　　13　　日
                  刑事第十六庭  法  官  陳文欽
以上正本證明與原本無異。
如不服本裁定，應於收受送達後5日內向本院提出抗告狀。（應
附繕本）
　　　　　　　　　　　　　　　　書記官  廖庭瑜
中　　華　　民　　國　　111 　年　　4 　　月　　14　　日